【裁判字號】    99,訴,1657
【裁判日期】    991231
【裁判案由】    租佃爭議
【裁判全文】
臺灣桃園地方法院民事判決              99年度訴字第1657號
原      告  周昭宜
            周宜明
            周宜仁
被      告  邱有福
訴訟代理人  邱亦全
上列當事人間租佃爭議等事件，本院於民國99年12月8 日言詞辯
論終結，判決如下：
    主  文
被告應將坐落桃園縣蘆竹鄉○○○段第七九之三、七九之四地號
土地返還原告。
訴訟費用由被告負擔。
    事實及理由
一、原告主張：坐落桃園縣蘆竹鄉○○○段第79-3 、79-4地號
    土地為原告3 人所共有，應有部分各三分之一，歷年來均依
    耕地三七五減租條例規定出租予被告耕作，並約定每年付一
    次租金，每年租金約新台幣（下同）2 萬元，而被告積欠民
    國92年至98年租金共計14萬元，雖於96年8 月7 日、99年8
    月6 日已分別給付4 萬元及6 萬元，惟迄今仍積欠租金4 萬
    元未付，符合耕地三七五減租條例第17條第1 項第3 款所定
    出租人得收回耕地之規定，經原告向桃園縣蘆竹鄉公所耕地
    租佃委員會聲請調解，及向桃園縣政府耕地租佃委員會聲請
    調處，依法申請終止租約在案，然調解未能成立，為此依前
    揭條例之規定，於終止租約後訴請被告返還系爭土地予原告
    ，且本件係因被告違約未按時給付租金，是被告不可要求原
    告給付補償費用等語，並聲明如主文所示。
二、被告則以：系爭租約為6 年1 期，被告僅1 年沒繳租，所以
    不算違約，目前尚欠4 萬元租金，但該4 萬元是休耕期間，
    已與原告和解減少租金。被告同意終止租約，但根據三七五
    減租條例，原告需補償被告費用等語，資為抗辯，並聲明：
    駁回原告之訴。
三、得心證之理由：
（一）按耕地租約在租佃期限未屆滿前，非有左列情形之一不得
      終止：一、承租人死亡而無繼承人時；二、承租人放棄耕
      作權時；三、地租積欠達兩年之總額時；四、非因不可抗
      力繼續一年不為耕作時；五、經依法編定或變更為非耕地
      使用時；耕地三七五減租條例第17條第1 項定有明文。
（二）查原告主張系爭土地為其所有，且兩造間訂有耕地三七五
      租約，每年租金2 萬元，被告迄今尚積欠租金4 萬元未繳
      ，經原告以郵局存證信函通知被告限期給付租金，未獲被
      告置理，並先後經桃園縣蘆竹鄉公所耕地租佃委員會調解
      、及桃園縣政府耕地租佃委員會調處均不成立等情，有桃
      園縣政府函檢附調處程序筆錄、耕地三七五租約、土地登
      記第二類謄本、被告於調處會議上所提陳述資料、桃園縣
      蘆竹鄉公所耕地租佃委員會調解過程資料等在卷可稽，並
      為被告所不爭執，應堪信為真實。至被告雖辯稱所積欠租
      金部分已與原告周宜仁協調減少租金云云，然此節業為原
      告所否認，復未據被告舉證以實其說，自難遽予憑採。是
      系爭土地之承租人即被告迄今仍積欠租金4 萬元即已達2
      年之總額，依前揭法條規定，出租人即原告自得在租佃期
      間未屆滿前終止租約，況被告亦同意終止租約。又被告雖
      陳稱希望原告給予合理之補償云云，然前揭條例僅於第17
      條第2 項及第19條第3 項分別規定在耕地依法編定或變更
      為非耕地使用時、出租人為擴大家庭農場經營規模而收回
      與其自耕地同一或鄰近地段內之耕地自耕時，須依該條例
      第17條第2 項規定各款之項目給予承租人補償，至承租人
      地租積欠達兩年之總額時之情形，因係可歸責於承租人自
      身而構成終止租約之事由，並未定有相關之補償規定，是
      被告請求原告予以補償後始願返還土地云云，亦非可採。
（三）綜上所述，被告既已構成終止耕地三七五租約之法定事由
      ，復經原告於向蘆竹鄉公所申請調解時合法終止租約，被
      告於本院審理中並已同意終止租約，則原告於終止上開租
      約之後，訴請被告返還系爭土地，即有理由，應予准許。
四、本件事證已臻明確，兩造所提其餘攻擊防禦方法及證據經審
    酌之後，核與判決結果不生影響，爰不一一論述，附此敘明
    。
五、據上論結，本件原告之訴為有理由，依民事訴訟法第78條，
    判決如主文。
中    華    民    國    99    年    12    月    31    日
                  民事第一庭法  官  陳婉玉
以上正本係照原本作成
如對本判決上訴，須於判決送達後20日內向本院提出上訴狀。如
委任律師提起上訴者，應一併繳納上訴審裁判費。
中    華    民    國    99    年    12    月    31    日
                            書記官  利冠蔚

司法院資訊處製作；財團法人民間司法改革基金會備份。
